最高法院刑事判決　　　　　　九十六年度台上字第二二二七號
上　訴　人　甲○○
　　　　　　　　　　3巷16號
選任辯護人　吳美津律師
上列上訴人因違反毒品危害防制條例案件，不服台灣高等法院中
華民國九十三年八月二十六日第二審判決（九十三年度上訴字第
一五九九號，起訴案號：台灣桃園地方法院檢察署九十一年度偵
字第二一０七四號），提起上訴，本院判決如下：
    主  文
原判決撤銷，發回台灣高等法院。
    理  由
本件原判決認定上訴人甲○○明知海洛因及安非他命分別為毒品
危害防制條例所規範之第一級及第二級毒品，不得非法持有、販
賣，竟意圖販賣第一級毒品海洛因及第二級毒品安非他命之犯意
，於民國九十一年十一月十四日前某日起，於身上及其所有三Ｐ
—四二一號營業用小客車內，同時持有海洛因十四包（毛重共七
‧二公克，淨重共四‧０四公克），及安非他命四包（毛重共二
‧四公克，驗餘淨重共一‧五四六一公克）。嗣於九十一年十一
月十四日下午五時許，在其桃園縣桃園市○○路一二九０巷三０
弄一一號住處，經警於其所駕駛之三Ｐ—四二一號營業用小客車
內駕駛座前扣得海洛因一小包（毛重０‧二公克），及於身上內
扣得海洛因十三包（毛重共七公克）、安非他命四小包（毛重共
二‧四公克），並在其住處扣得供分裝上開毒品之分裝袋七十個
、上訴人所有0000000000、0000000000、
0000000000號行動電話共三支等情，因認第一審法院
論處上訴人意圖販賣而持有第一級毒品罪刑，為無不合，予以維
持，並駁回上訴人在第二審之上訴，固非無見。
惟查：(一)有罪判決之事實一欄，為判斷其適用法令當否之準據，
法院應依職權將與論罪科刑有關之事實，翔實記載，然後於理由
內逐一說明其憑以認定之證據，並使事實認定與理由說明，互相
適合，方為合法。原判決理由說明扣案之0000000000
號行動電話（不含ＳＩＭ卡）為上訴人所有，且為供犯罪所用之
物，而依刑法第三十八條第一項第二款宣告沒收等語（見原判決
第一六頁）。但於事實欄未記載上開行動電話為上訴人供犯罪所
用之物等情，已有理由說明失所依據之違誤。又毒品危害防制條
例第十九條第一項固規定，犯該條例第四條所定之罪者，其供犯
罪所用或因犯罪所得之財物，均沒收之，但不及於供犯罪預備之
物。上開規定為刑法第三十八條之特別規定，必不符合上開特別
規定，始有刑法第三十八條之適用。本件原判決既認定0000
000000號行動電話，為上訴人所有供犯罪所用之物，而非
供犯罪預備之物，竟捨該條例第十九條第一項之規定，而依刑法
第三十八條第一項第二款規定諭知沒收，自有適用法則不當之違
誤。(二)原判決認上訴人於警詢中之供述，未遭刑求或以其他非法
之方法所取得，得為證據等語（見原判決第八頁）。則上訴人於
警詢中所供：九十一年十一月十二日約十四時許，我在桃園市龍
山國小旁之土地公廟前將價值約（新台幣）一千元之海洛因給綽
號「蘿蔔」者。亦不否認「蘿蔔」者於案發之日曾以00000
0000號行動電話留言四通（見偵查卷第五頁），上開留言，
經第一審法院於九十二年一月二十八日當庭勘驗，顯示：「運將
，我是蘿蔔，聽一下電話。」、「運將，我朋友共三張現金，我
在第一個地方等你，我在那邊等你十分鐘。」、「運將，我是蘿
蔔，我調三張，我在第一的地方等你。」、「運將我是蘿蔔，我
在第一個地方等你，共三張，快點。」（見第一審卷第三五頁）
。則上訴人之上開供述是否屬實？如成立犯罪，其行為究僅止於
意圖販賣而持有第一、二級毒品之階段，抑或已達於販賣之合意
，攸關上訴人犯罪事實之認定與法律之適用，原審就此未深入調
查、細心推求，遽行判決，自有調查職責未盡之違誤。上訴意旨
指摘原判決不當，尚非全無理由，應認有撤銷發回更審之原因。
據上論結，應依刑事訴訟法第三百九十七條、第四百零一條，判
決如主文。
中　　華　　民　　國　九十六　年　　四　　月　二十六　日
                      最高法院刑事第四庭
                          審判長法官  莊　登　照
                                法官  洪　明　輝
                                法官  黃　一　鑫
                                法官  林　秀　夫
                                法官  徐　昌　錦
      本件正本證明與原本無異
                                      書  記  官
中　　華　　民　　國　九十六　年　　五　　月　　一　　日
                                                      Ｑ
